【裁判字號】    95,上訴,1263
【裁判日期】    950905
【裁判案由】    違反毒品危害防制條例
【裁判全文】
臺灣高等法院高雄分院刑事判決        95年度上訴字第1263號
上  訴  人
即  被  告  甲○○
上列上訴人因違反毒品危害防制條例案件，不服臺灣屏東地方法
院95年度訴字第269 號中華民國95年5月22日第一審判決（起訴
案號：臺灣屏東地方法院檢察署95年度毒偵字第443 號），提起
上訴，本院判決如下：
    主  文
原判決撤銷。
甲○○連續施用第一級毒品，累犯，處有期徒刑壹年貳月。
含有海洛因殘渣之夾鏈袋壹個、已使用過殘留海洛因之注射針筒
壹支，均沒收銷燬之。
    事  實
一、甲○○ (於84年間因違反麻醉藥品管理條例案件，經台灣屏
    東地方法院以84年度易字第2123號判決判處有期徒刑3 月、
    緩刑3 年確定，嗣經撤銷緩刑，又於88年間因違反毒品危害
    防制條例案件，經原審法院分別以88年度易字第626 號、89
    年度易字第192 號判決各判處有期徒刑7 月確定，3 者接續
    執行，於90年8 月22日因縮短刑期假釋付保護管束，而於90
    年12月9 日保護管束期滿未經撤銷假釋，以已執行完畢論；
    復於91、92年間因違反毒品危害防制條例案件，經原審法院
    分別以91年度易字第631 號、92年度訴字第582 號判決判處
    有期徒刑10月、8 月確定，嗣於94年5 月24日縮刑期滿執行
    完畢）於民國87年間因施用毒品案件，經台灣屏東地方法院
    裁定送觀察、勒戒後，認無繼續施用毒品之傾向，於87 年7
    月30日執行完畢釋放；又於88年間因施用毒品案件，經原審
    法院裁定送觀察、勒戒後，認有繼續施用毒品之傾向，再經
    原審法院裁定令入戒治處所施以強制戒治1 年，嗣經裁定停
    止戒治後再經撤銷停止戒治，而於89年9 月19日執行完畢；
    於91年間復因施用毒品案件，經原審法院裁定令入戒治處所
    施以強制戒治1 年，嗣經裁定停止戒治後再經撤銷停止戒治
    ，而於92年11月28日執行完畢。詎甲○○仍未戒除毒癮，竟
    於上開強制戒治執行完畢後5 年內，復基於施用第一級毒品
    之概括犯意，自94年11月間某日起至95年2 月19日止，在其
    位於屏東縣枋山鄉○○村○○路82號之住處內，以將第一級
    毒品海洛因加水置入針筒內注射之方式，每週1 次，連續施
    用第一級毒品海洛因多次。嗣於95年2 月23日9 時30分許，
    為警持台灣屏東地方法院院核發之搜索票在上址搜索查獲，
    並扣得甲○○所有之含有海洛因殘渣之夾鏈袋1 個、已使用
    過殘留海洛因之注射針筒1 支，後為警帶回警局採尿送驗而
    查知上情。
二、案經屏東縣警察局枋寮分局報請臺灣屏東地方法院檢察署檢
    察官偵查起訴。
    理  由
一、被告雖未於本院審理時到庭陳述，惟原審訊據上訴人即被告
    甲○○坦承連續施用第一級毒品海洛因不諱，於警詢及檢察
    官偵查中亦同此供承無異，且其於95年2 月23日11時許經警
    採尿送驗，檢驗結果呈嗎啡（即海洛因代謝物）陽性反應，
    此有台灣檢驗科技股份有限公司KＺ00000000000 濫用藥物尿
    液檢驗報告附卷可證（見偵查卷第18頁）；復有扣得甲○○
    所有含有海洛因殘渣之夾鏈袋1 個、已使用過殘留海洛因之
    注射針筒1 支，可資佐證，其上均呈海洛因陽性反應，亦有
    高雄醫學大學附設中和紀念醫院檢驗報告編號0000-000號、
    0000-000號在卷可考（見原審卷第27-28 頁）。按海洛因係
    嗎啡經化學合成之半人工合成品，藥（毒）性倍於嗎啡，其
    經施用進入人體，藉人體解毒系統之代謝作用而分解成藥（
    毒）性較低之嗎啡於24小時內排出體外，故於施用海洛因者
    之尿液中，可檢出嗎啡煙毒反應，且一般施用者，於施用72
    小時後，仍可被檢出嗎啡反應，有行政院衛生署藥物食品檢
    驗局81年2 月8 日（81）藥檢壹字第001156號函及憲兵司令
    部80年5 月7 日鑑驗字第1746號函可按。又按被告之自白，
    非出於強暴、脅迫、利誘、詐欺、疲勞訊問、違法羈押或其
    他不當方法，且與事實相符者，得為證據，刑事訴訟法第
    156 第1 項定有明文。亦即被告之自白係出於自由意思，且
    與事實相符者，即有證據能力，本件被告迭次自白係出於自
    由意志，自得採為本件判決之基礎。又刑事訴訟法第159 條
    之4 規定: 「除前三條之情形外，下列文書亦得為證據：一
    除顯有不可信之情況外，公務員職務上製作之紀錄文書、證
    明文書。二除顯有不可信之情況外，從事業務之人於業務上
    或通常業務過程所須製作之紀錄文書、證明文書。三除前二
    款之情形外，其他於可信之特別情況下所製作之文書。」，
    本件上揭衛生署函、憲兵司令部函、高雄醫學大學附設中和
    紀念醫院檢驗報告、臺灣檢驗科技股份有限公司濫用藥物實
    驗室濫用藥物尿液檢驗報告書，或係公務員職務上製作之文
    書或係從事業務之人於業務上或通常業務過程所須製作之文
    書，經查亦無顯不可信之情況，上開文書應具有證據能力。
    綜合上揭各證據資料研析，足認被告之自白連續施用第一級
    毒品，與事實相符，應堪採信。
二、按犯毒品危害防制條例第10條之罪，經觀察勒戒後，認有繼
    續施用毒品之傾向者，應由檢察官聲請法院裁定令入戒治處
    所施以強制戒治，強制戒治期滿，應由檢察官為不起訴處分
    。經強制戒治執行完畢釋放後，5 年內再犯毒品危害防制條
    例第10條之罪，依92年1 月9 日修正施行之毒品危害防制條
    例第23條第2 項規定意旨，應由檢察官偵查起訴。被告甲○
    ○前於87年間因施用毒品案件，經台灣屏東地方法院裁定送
    觀察、勒戒後，認無繼續施用毒品之傾向，於87年7 月30日
    執行完畢釋放；又於88年間因施用毒品案件，經原審法院裁
    定送觀察、勒戒後，認有繼續施用毒品之傾向，再經原審法
    院裁定令入戒治處所施以強制戒治1 年，嗣經裁定停止戒治
    後再經撤銷停止戒治，而於89年9 月19日執行完畢；於91年
    間復因施用毒品案件，經原審法院裁定令入戒治處所施以強
    制戒治1 年，嗣經裁定停止戒治後再經撤銷停止戒治，而於
    92年11月28日執行完畢。有臺灣高等法院被告前案紀錄表、
    臺灣屏東地方法院檢察署刑案資料查註紀錄表暨全國施用毒
    品案件紀錄表各1 份在卷可稽，是被告於強制戒治執行完畢
    後，5 年以內再犯本件施用第一級毒品之事證明確，被告犯
    行堪以認定。應予依法論科。
三、按海洛因係毒品危害防制條例第2 條第2 項第1 款所稱之第
    一級毒品，不得非法持有、施用。核被告所為，係犯毒品危
    害防制條例第10條第1 項之施用第一級毒品罪。其持有第一
    級毒品後進而施用，其持有之低度行為，應為施用之高度行
    為所吸收，不另論罪。被告先後多次施用第一級毒品之犯行
    ，時間緊接，機會同一，觸犯構成要件相同之罪名，顯係基
    於概括犯意反覆為之，依連續犯之規定，論以一罪，並加重
    其刑。被告行為後，刑法第56條連續犯之規定，業於94年 1
    月7 日修正公布刪除，並於95年7 月1 日施行，則被告之犯
    行，因行為後新法業已刪除連續犯之規定，此刪除雖非犯罪
    構成要件之變更，但顯已影響行為人刑罰之法律效果，自屬
    法律有變更，依新法第2 條第1 項規定，比較新、舊法結果
    ，仍應適用較有利於被告之行為時法律即舊法論以連續犯（
    最高法院95年第8 次刑事庭會議決議參照）。被告前於84年
    間因違反麻醉藥品管理條例案件，經台灣屏東地方法院以84
    年度易字第2123號判決判處有期徒刑3 月、緩刑3 年確定，
    嗣經撤銷緩刑，又於88年間因違反毒品危害防制條例案件，
    經原審法院分別以88年度易字第626 號、89年度易字第 192
    號判決各判處有期徒刑7 月確定，3 者接續執行，於90年 8
    月22日因縮短刑期假釋付保護管束，而於90年12月9 日保護
    管束期滿未經撤銷假釋，以已執行完畢論；復於91、92年間
    因違反毒品危害防制條例案件，經原審法院分別以91年度易
    字第631 號、92年度訴字第582 號判決判處有期徒刑10月、
    8 月確定，嗣於94年5 月24日縮刑期滿執行完畢，有臺灣高
    等法院被告前案紀錄表1 份為憑，茲於五年以內再故意犯本
    件有期徒刑以上之罪，不論依修正前之刑法第47條，或修正
    後之刑法第47條第1 項之規定，均構成累犯，對被告而言並
    無有利或不利之情形，自不生新舊法比較之問題，應逕依修
    正前之刑法第47條，論以累犯，並加重其刑，並依法遞加之
    。
四、原審為科刑之判決，固非無見，惟(一)刑法於94年2 月2 日修
    正公布，95年7 月1 日施行，被告行為後，法律變更，應依
    新法第2 條第1 項「從舊從輕」之比較，原審不及比較，自
    有未合。(二)起訴書及原審判決並無附表，惟原判決主文、事
    實、理由均謂「如『附表』所示之物... 」，不知該物究係
    何物，自有未合。被告上訴意旨並不否認犯罪，空言指摘原
    判決不當，並無可取，但原判決確有如上所述可議之處，即
    屬無可維持，應由本院撤銷改判，爰審酌被告係累犯，經多
    次觀察、勒戒、強制戒治執行完畢，竟仍未戒除施用毒品之
    惡習，復施用第一級毒品，戕害身心甚鉅，惟念其施用毒品
    乃戕害自己之健康，尚未危及他人，且犯後坦承犯行之態度
    ，並衡其施用海洛因之期間等一切情狀，量處有期徒刑1 年
    2 月，以資儆懲。扣案含有海洛因殘渣之夾鏈袋1 個、已使
    用過殘留海洛因之注射針筒1 支，為被告用以施用毒品之物
    ，其上呈第一級毒品海洛因陽性反應，已如前述，惟其上之
    海洛因量微無法析離，故應一併依毒品危害防制條例第18條
    第1 項前段規定諭知沒收銷燬之。
五、被告經合法傳喚，無正當理由不到庭，爰不待其陳述逕行判
    決。
據上論斷，應依刑事訴訟法第371 條、第369 條第1 項前段、第
364 條、第299 條第1 項前段、毒品危害防制條例第10條第1 項
、第18條第1 項前段，刑法第2 條第1 項前段、第11條、修正前
刑法第56條、第47條，判決如主文。
本案經檢察官彭南雄到庭執行職務。
中    華    民    國    95    年    9    月    5    日
                  刑事第二庭    審判長法  官  林正雄
                                      法  官  黃壽燕
                                      法  官  陳啟造
以上正本證明與原本無異。
如不服本判決應於收受本判決後10日內向本院提出上訴書狀，其
未敘述上訴理由者，並得於提起上訴後10日內向本院補提理由書
狀（均須按他造當事人之人數附繕本）「切勿逕送上級法院」。
中    華    民    國    95    年    9    月    6    日
                                      書記官  黃琳群
附錄本案論罪科刑法條
毒品危害防制條例第10條第1條：
施用第一級毒品者，處6月以上5年以下有期徒刑。


司法院資訊處製作；財團法人民間司法改革基金會備份。
